臺灣士林地方法院刑事判決　　　　　　　　　　　　　　九十年度訴字第五四一號
　　公　訴　人　臺灣士林地方法院檢察署檢察官
　　被　　　告　乙○○
右列被告因偽造文書等案件，經檢察官提起公訴（九十年度偵字第九五○一號），本
院判決如左：
        主  文
乙○○連續行使偽造私文書，足以生損害於他人，處有期徒刑玖月，緩刑參年。
「中華電信股份有限公司市內電話業務申請書」（聯單號碼：９Ｎ２１４３４）上「
原用戶簽章」欄內偽造「丙○○」署押壹枚及「中華電信股份有限公司士林營運處市
內電話業務申請書」（聯單號碼：ＴＰ２Ｎ６２３３０）上「新客戶簽名或蓋章」欄
內偽造「丙○○」署押壹枚，均沒收。
        事  實
一、乙○○於民國八十九年一月上旬某日，在台北市士林區○○○路○段一○二巷五
    號附近，拾獲丙○○遺失之國民身份證一張後，乃意圖為自己不法之所有，予以
    侵占入己（侵占遺失物犯行之追訴權時效已完成，未據起訴）。旋即基於行使偽
    造私文書之概括犯意，先於八十九年一月二十五日，持上開拾得之丙○○身分證
    ，至台北縣三重市○○○路一○七號中華電信股份有限公司（下稱中華電信公司
    ）三重營業處，以丙○○之名義及身分證號碼，填具「中華電信股份有限公司市
    內電話業務申請書」（聯單號碼：９Ｎ２１４３４），並在「原用戶簽章」欄內
    偽造「丙○○」署押一枚，以表示丙○○填寫該申請書並同意該業務租用契約，
    而偽造私文書後，持向中華電信公司三重營業處之承辦人員申請租用門號為00
    000000之市內電話一支，裝機地址設在台北縣三重市○○街六三巷一六號
    三樓，而行使該偽造之申請書，足以生損害於丙○○及中華電信公司對於電信業
    務管理之正確性。續於八十九年三月一日，復持丙○○之國民身分證，前往位於
    台北市士林區之中華電信公司士林營運處，以丙○○之名義及身分證號碼，填具
    「中華電信股份有限公司士林營運處市內電話業務申請書」（聯單號碼：ＴＰ２
    Ｎ６２３３０），並在申請書上之「新客戶簽名或蓋章」欄內偽造「丙○○」署
    押一枚，表示丙○○已經同意該業務租用契約，而偽造私文書後，持向中華電信
    公司士林營運處承辦人員申請租用門號為00000000之市內電話一支，裝
    機地址設於台北市○○○路一六五號一一樓三室，並同時申請指定轉接該電話至
    前開00000000市內電話上，而行使該偽造申請書，足以生損害於丙○○
    及中華電信公司對於電信業務管理之正確性。嗣因乙○○自八十九年五月份起即
    未再繳納電信費用，丙○○因接獲電話帳單，向中華電信公司切結申訴，始由該
    公司於九十年四月十二日報警處理，經警調閱上開電話通聯紀錄後循線查獲上情
    。
二、案經丙○○及中華電信公司訴由台北縣警察局樹林分局報告台灣士林地方法院檢
    察署檢察官偵查起訴。
        理  由
一、右揭事實，業據被告乙○○迭於警局初詢及偵、審中供承不諱，核與告訴人丙○○指訴其國民身分證遺失後，遭人持以冒名申請00000000號市內電話並
    接獲該電話之話費催繳帳單等情、告訴代理人即中華電信公司員工甲○○指訴被
    告以丙○○名義申請該公司市內電話二支、證人李家偉證述曾經撥打00000
    000號市內電話找被告及證人黃雲長證述曾接獲被告以00000000號市
    內電話撥打其行動電話等情相符，並有「中華電信股份有限公司市內電話業務申
    請書」（聯單號碼：９Ｎ２１４３４）影本、「中華電信股份有限公司士林營運
    處市內電話業務申請書」（聯單號碼：ＴＰ２Ｎ６２３３０）影本、複核單影本
    二紙、00000000號市內電話八十九年五月份之用戶通話詳細帳一份、0
    0000000號電話八十九年六、七、八月份電信費收據一份、丙○○出具之
    切結書影本等件附卷可證，足認被告自白與事實相符，堪予採信，本案事證明確
    ，犯行可以認定，應依法論科。
二、核被告所為，係犯刑法第二百十六條、第二百十條之行使偽造私文書罪。其偽造
    丙○○署押之行為，為偽造私文書之階段行為，其偽造私文書後持以行使，偽造
    之低度行為為行使之高度行為所吸收，均不另論罪。被告利用丙○○名義而填寫
    於上開二紙市內電話業務申請書上用戶名稱欄內「丙○○」三字，係為客戶識別
    之用，尚不生偽造署押問題（最高法院七十年度台上字第二四八０號判例參照）
    ，公訴人以被告先後於用戶名稱欄內書寫「丙○○」三字亦屬偽造署押，因認被
    告係分別於二張申請書上各偽造丙○○署押二枚，容有誤會，應予敘明。被告先
    後二次行使偽造私文書之行為，時間緊接，手法相同，所犯為構成要件相同之罪
    ，顯係基於概括犯意為之，為連續犯，應依刑法第五十六條規定以一罪論，並加
    重其刑。爰審酌被告因思慮淺薄，致罹刑典，犯後坦承犯行，尚有悔意，惟冒用
    他人名義申請電話之手段，所生危害非輕，並其犯罪之動機、目的、次數等一切
    情狀，量處如主文所示之刑。又被告前未曾受有期徒刑以上刑之宣告，有臺灣高
    等法院被告全國前案紀錄表附卷可稽，其事後已坦承犯行，深具悔意，且將積欠
    電話費全數繳清，業據告訴代理人中華電信公司員工甲○○陳明在卷，經此次審
    理及刑之宣告後，應知警惕而無再犯之虞，本院因認暫不執行其刑為當，予以宣
    告緩刑三年，用啟自新。
三、「中華電信股份有限公司市內電話業務申請書」（聯單號碼：９Ｎ２１４３４）
    上「原用戶簽章」欄內偽造「丙○○」署押一枚及「中華電信股份有限公司士林
    營運處市內電話業務申請書」（聯單號碼：ＴＰ２Ｎ６２３３０）上「新客戶簽
    名或蓋章」欄內偽造丙○○署押一枚，雖未扣案，但不能證明業已滅失，且不問
    屬於犯人與否，均應依刑法第二百十九條規定沒收。至被告於上開市內電話業務
    申請書用戶名稱欄內分別書寫「丙○○」三字，均不生偽造署押問題，已如前述
    ，自無庸諭知沒收，併此敘明。
四、公訴意旨另以被告意圖為自己不法之所有，基於概括犯意，自八十九年三月一日
    起迄八月份止，連續撥打上開00000000及00000000之市內電話
    ，使中華電信公司之撥接系統提供電信服務，而取得免費使用上開電信收費設備
    之不法利益，且自八十九年五月份起迄八月份止，即未繳納電信費用，共計獲得
    不法利益一萬三千七百零四元，因認被告涉有刑法第三百三十九條之一第二項之
    罪嫌，訊據被告乙○○，堅詞否認有何以不正方法由收費設備取得不法利益之犯
    意，辯稱：伊因一時失慮，才冒用他人名義申請市內電話，但並非藉此不繳通話
    費，起先伊均有按月繳費，後來因為在八十九年五、六月間搬離0000000
    0市內電話裝機地址後，未收到繳費通知及語音催繳話費通知，所以才疏忽忘記
    繳費，事後已將欠繳話費繳清等語。
(一)查，按刑法第三百三十九條之一第二項處罰行為人以不正方法自收費設備取得不
    法利益之犯行，係以該「收費設備」本身兼具收取金錢（或其他價金之代替物，
    如：代幣等）給付及辨識所收取金錢數額之功能，因使用者採取不正方法使機器
    辨識機制誤判已收取一定之金錢給付，進而提供使用者利益致生不法情事而言，
    至一般市內電話機（非投幣式）本身並無收費及辨識收取金錢數額之功能，冒名
    申請市內電話撥打者，除其主觀上已具不法所有之意圖，並使電信機關陷於錯誤
    而提供電信服務，而應依刑法第三百三十九條第二項之詐欺得利罪論處外，尚難
    以同法第三百三十九條之一第二項規定相繩。是本件公訴人所指被告冒名申請市
    內電話撥打之行為，另涉犯係刑法第三百三十九條之一第二項罪嫌，尚有未恰。
(二)次查，被告係於八十九年三月間即申請前開二支市內電話撥打使用，已如前述；
    又於同年五月間前，上開電話均按正常繳費乙情，亦據告訴代理人即中華電信公
    司職員甲○○到院陳述明確（見本院九十年十二月十四日訊問筆錄），是被告申
    請市內電話之際及繳費期間撥打前開電話，自難謂有何不法所有意圖及得不法利
    益可言，公訴人稱被告自八十九年三月間起連續撥打上開電話而獲不法利益，已
    屬無據。
(三)再查，被告雖於同年六月間起即未按時繳費，且被告冒名申請二支電話中，00
    000000之裝機地址（因申請書未載帳單地址，依規定帳單地址同裝機地址
    ）被告自承並未居住該處，實際上無從收取帳單，惟被告辯以該電話有辦理自動
    轉接至00000000，因此，電信公司催繳話費之語音電話亦會轉接至00
    000000，伊自八十九年三月起初均住在該電話之裝機地址即三重市○○街
    六三巷一六號三樓，因此會接到電話通知而知道要繳話費等情，已據告訴代理人
    甲○○到庭確認無訛；又上開二支電話於八十九年五月份前均有按時繳納話費，
    如前所述，再依00000000電話之八十九年六月份、七月份帳單各載有五
    百三十六元、五百一十五元之市內電話通話費，然至同年八月份帳單，市內電話
    通信費僅剩十元（雖非完全為零，但在話機停話前，由進入該處之他人擅自零星
    撥打並非全無可能），並參之告訴代理人甲○○所稱每月帳單係指上月電話使用
    情形觀之，足認該電話自八十九年七月間即已甚少使用無訛，是被告辯稱八十九
    年五、六月間搬離00000000電話之裝機地址，尚非無據，從而，被告因
    地址搬遷而未接獲催繳電話及帳單，乃致其一時疏忽而忘記繳費，亦難謂於常情
    有悖。
(四)綜上，被告固以他人名義申請二支電話使用，然因其僅實際居住於其中之一電話
    之裝機地址（即帳單地址），乃復將未居住該址之另一電話辦理自動轉接至居所
    地之電話，因而能藉此接獲語音催繳話費通知，嗣並曾按月繳付電話費，衡諸上
    情，堪信其冒用他人名義申請電話之際，應無藉此方式免繳話費以獲不法利益之
    意圖；參以被告使用上開電話均以自己之真實身分與友人聯絡，此經證人李家偉
    、黃雲長於警詢中證述無訛，被告如果真欲詐得免繳話費之不法利益，又豈有可
    能在通聯紀錄中自暴真實身分而冒為警循線查獲之風險。此外，復查無其他積極
    證據足認被告確有公訴人所指前揭犯行，故此部分不能證明被告犯罪，惟公訴人
    認此部分與前開論罪科刑部分有牽連犯之裁判上一罪關係，爰不另為無罪之諭知
    ，附此敘明。又本院於案件審理中，雖察覺被告前曾使用之000000000
    0號行動電話亦係登記丙○○名義，然查該行動電話係以易付卡方式付費，有卷
    附遠傳電信股份有限公司出具用戶資料一紙可憑，依常情，易付卡無須填寫申請
    表即可使用，而被告亦辯稱其係因電信公司以電話詢問其用戶基本資料時，始提
    供丙○○之資料，而衡情，電信公司詢問用戶資料之用意為何？是否用於登載在
    業務上製作之文書？均非被告所能得知，從而，被告以丙○○名義申請該行動電
    話所為，尚難謂有何犯罪可言，併敘明之。
據上論斷，應依刑事訴訟法第二百九十九條第一項前段，刑法第五十六條、第二百十
六條、第二百十條、第七十四條第一款、第二百十九條，判決如主文。
本案經檢察官楊淑芬到庭執行職務。
中      華      民      國    九十一    年      五      月    二十二    日
                              臺灣士林地方法院刑事第四庭
                                  審判長法  官  杜  惠  錦
                                        法  官  趙  文  卿
                                        法  官  吳  祚  丞
右正本證明與原本無異。
如不服本判決，應於判決送達後十日內，向本院提出上訴狀。
                                        書記官  林  立  原
中      華      民      國    九十一    年      五      月    二十三    日
附錄本判決論罪科刑依據之法條：
中華民國刑法第二百一十條：
偽造、變造私文書，足以生損害於公眾或他人者，處五年以下有期徒刑。
中華民國刑法第二百一十六條：
行使第二百十條至第二百十五條之文書者，依偽造、變造文書或登載不實事項或使登
載不實事項之規定處斷。
